臺灣臺北地方法院刑事判決　　　　　　 95年度交易字第910號
公　訴　人　臺灣臺北地方法院檢察署檢察官
被　　　告　乙○○
上列被告因過失致死案件，經檢察官提起公訴（九十五年度偵字
第一五○八九號），被告於本院準備程序進行中為有罪之陳述，
由本院合議庭裁定由受命法官獨任以簡式審判程序審理，判決如
下：
    主  文
乙○○因過失致人於死，處有期徒刑伍月，如易科罰金，以新臺
幣壹仟元折算壹日。
    事  實
一、乙○○於民國九十五年七月十二日晚上騎乘車牌號碼NU8-47
    1號重型機車，沿臺北市○○區○○路由北往南行駛，於同
    晚八時十分許，行經上開康定路一七二巷巷口處時，本應注
    意汽車行駛時，因雨致視線不清時，應減速慢行，作隨時停
    車之準備，且駕駛人應注意車前狀況，並隨時採取必要之安
    全措施，而依當時天候為雨天，夜間雖無路燈照明，然乙○
    ○所騎機車有開啟大燈，路面無缺陷、無障礙物等情觀之，
    並無不能注意之情事，其竟疏於注意減速慢行，仍以車速每
    小時四十公里左右之車速前進，且未注意車前狀況，以致撞
    及同向前方行人何美玉後方，使何美玉向右前方倒地並翻滾
    ，因而受有右前額挫、裂傷、左後頭部血腫、左右腳內側近
    膝關節部位及右腳膝關節後方均有挫傷、腦挫傷併顱內出血
    及身體多處之擦挫傷等傷害，經路人報警及請救護車將何美
    玉緊急送往臺北市聯合醫院和平院區急救，惟何美玉於同年
    月十六日上午六時二十五分許，仍因傷重不治死亡。乙○○
    於前揭車禍案發後，在職司犯罪偵查之公務員知悉其上開犯
    罪行為前，不逃避罪責而停留現場，嗣於臺北市政府警察局
    萬華分局交通分隊警員據報前往現場處理時，當場承認為肇
    事人，並自首而接受裁判。
二、案經被害人何美玉之女甲○○訴請暨臺北市政府警察局萬華
    分局報請檢察官相驗後偵查起訴。
    理  由
一、本件被告乙○○所犯過失致死罪，係非死刑、無期徒刑、最
    輕本刑三年以上有期徒刑之罪，亦非高等法院管轄之第一審
    案件，其於本院準備程序進行中，就被訴事實為有罪之陳述
    ，經法官告知簡式審判之旨，並聽取檢察官、被告之意見後
    ，本院合議庭裁定由受命法官獨任進行簡式審判程序，是本
    件之證據調查，依刑事訴訟法第二百七十三條之二規定，不
    受同法第一百五十九條第一項、第一百六十一條之二、第
    一百六十一條之三、第一百六十三條之一及第一百六十四條
    至第一百七十條規定之限制，合先敘明。
二、訊據被告乙○○對於上開犯罪事實坦承不諱，核與告訴人甲
    ○○指述之情節相符，並有道路交通事故現場圖、臺北市政
    府警察局萬華分局交通分隊道路交通事故補充資料表、道路
    交通事故調查報告表(一)(二)及被告所騎乘機車照片八張附卷可
    稽。又被害人何美玉因本件車禍經送醫急救，因傷重不治死
    亡一節，除有臺北市立聯合醫院和平院區診斷書、臺北市立
    聯合醫院何美玉病歷資料、臺北市立和平醫院死亡通知單在
    卷可稽外，亦經臺灣臺北地方法院檢察署檢察官督同法醫師
    相驗明確，有該署相驗筆錄、相驗屍體證明書、法醫驗斷書
    、相驗照片三十五張在卷可按。再按因雨致視線不清時，應
    減速慢行，作隨時停車之準備；又汽車行駛時，駕駛人應注
    意車前狀況，並隨時採取必要之安全措施，道路交通安全規
    則第九十三條第一項第二款、第九十四條第三項分別定有明
    文。被告駕駛車輛行駛於道路，自應恪遵上開規定，且依當
    時夜間雖無路燈照明，然被告所騎機車有開啟大燈照明，路
    面無缺陷、無障礙物等情況，客觀上並無不能注意之情形，
    被告竟疏未注意減速慢行並注意車前狀況，致其未能發現被
    害人何美玉行走在其前方而撞及被害人，導致被害人受有上
    揭傷害，經路人報警及請救護車將何美玉送往臺北市聯合醫
    院和平院區急救，惟被害人於同年月十六日凌晨六時二十五
    分許，仍因傷重不治死亡，被告對此自應負過失之責，是被
    告上開過失行為與被害人因本件事故所生死亡結果間具有相
    當因果關係存在。至於檢察官將本件送請臺北市車輛行車事
    故鑑定委員會鑑定，其鑑定意見雖認為：「乙○○騎乘車牌
    號碼NU8-471號重型機車：涉嫌未注意車前狀況。何美玉（
    行人）：進入道路未注意來往車輛」，惟該鑑定意見係根據
    卷內被告之供述、告訴人甲○○之陳述及事故現場圖、照片
    為其鑑定之資料，而查被告於偵查中雖指稱被害人何美玉係
    自麒麟飯店對面走過來（右前方），但其於警詢中稱其根本
    不知道如何發生本件車禍，而被害人何美玉自始均無法陳述
    其當時之行向，自不得逕以被告於偵查中辯解認被害人何美
    玉係未注意來往車輛而進入道路。經本院詳觀卷附法醫驗斷
    書（見相字卷第三六至三九頁）所載被害人之傷勢，其上記
    載被害人右前額約2×3公分挫傷、2公分裂傷縫合、左後頭
    部3×3公分血腫、左腳內側（膝關節以上）有1×1公分、2
    ×2公分挫傷、右腳內側有3×2公分挫傷、5×5公分挫傷（
    膝關節附近）、右腳膝關節後方有挫傷，身體並有多處之擦
    挫傷等傷害，衡以經驗法則，如被告所騎之機車非自被害人
    後方撞及被害人，被害人左右腳內側及右腳膝關節後方即不
    可能有挫傷之情形，而機車前方車輪及除泥板之高度洽在成
    人站立時之膝關節上下，足見被告所騎機車前方應係自後直
    接撞及被害人雙腳，使被害人往右前方倒地（因右腳內側挫
    傷範圍較大，表示被撞及面積及力道較大），右前額直接撞
    及地面而有挫傷、裂傷之情形，並因撞及力道過強而在倒地
    後發生翻滾，因而身體有多處之擦挫傷，惟前揭臺北市車輛
    行車事故鑑定委員會之鑑定書均未提及被害人受傷之情形，
    足見該委員會在為本件車禍鑑定時，根本未注意到被害人受
    傷之情形，其鑑定意見自難予採用，附此敘明。是本件事證
    明確，被告犯行堪以認定，應依法論科。
三、核被告所為，係犯刑法第二百七十六條第一項之過失致死罪
    。又被告於肇事後，在職司犯罪偵查之公務員知悉其上開犯
    罪行為前，不逃避罪責而停留現場，並於臺北市政府警察局
    萬華分局交通分隊警員據報前往現場處理時，當場承認為肇
    事人，有臺北市○○○○○道路交通事故肇事人自首情形紀
    錄表在卷可稽（見相字卷第二四頁），經核合於自首之要件
    ，爰依刑法第六十二條前段規定，減輕其刑。爰審酌被告之
    過失犯行致生被害人死亡結果，被害人家屬並因而遭受重創
    ，哀痛逾恆，被告犯罪所生危害難認非鉅，迄今尚未與被害
    人家屬達成和解，惟被告前無犯罪紀錄，素行尚稱良好，犯
    罪後已坦承犯行，表示悔意，且表示願意賺錢分期賠償被害
    人家屬等一切情狀，量處如主文所示之刑，並諭知易科罰金
    之折算標準。
據上論斷，應依刑事訴訟法第二百七十三條之一第一項、第二百
九十九條第一項前段，刑法第二百七十六條第一項、第六十二條
前段、第四十一條第一項前段，判決如主文。
本案經檢察官侯少卿到庭執行職務
中　　華　　民　　國　　96　　年　　3 　　月　　29　　日
　　　　　　　　　刑事第一庭    法　官　林春鈴
以上正本證明與原本無異。
如不服本判決，應於判決送達後10日內，向本院提出上訴狀。
　　　　　　　　　　　　　　　　書記官　羅欣宜
中　　華　　民　　國　　96　　年　　3 　　月　　29　　日
附錄本案論罪科刑法條全文
中華民國刑法第二百七十六條：
因過失致人於死者，處二年以下有期徒刑、拘役或二千元以下罰
金。
從事業務之人，因業務上之過失犯前項之罪者，處五年以下有期
徒刑或拘役，得併科三千元以下罰金。
